臺灣臺北地方法院刑事裁定　　　　　　 94年度聲判字第107號
　　聲　請　人　國產汽車股份有限公司
　　重　整　人　施中興
　　代　理　人　張秀夏律師
　　　　　　　　張菀萱律師
　　被　　　告　甲○○
　　　　　　　　乙○○
上列聲請人因告訴被告等竊佔案件，不服臺灣高等法院檢察署檢
察長駁回再議之處分（九十四年度上聲議字第三○○四號），聲
請交付審判，本院裁定如下：
      主  文
聲請駁回。
      理  由
一、按告訴人不服上級法院檢察署檢察長或檢察總長認再議為無
    理由而駁回之處分者，得於接受處分書後十日內委任律師提
    出理由狀，向該管第一審法院聲請交付審判。法院認為交付
    審判之聲請不合法或無理由者，應駁回之。刑事訴訟法第二
    百五十八條之一、第二百五十八條之三第二項前段，分別定
    有明文。
二、本件聲請人以被告甲○○、乙○○、呂瑞毓（被告呂瑞毓之
    部分，未經聲請交付審判）涉犯竊佔罪，向臺灣臺北地方法
    院檢察署檢察官提出告訴，經該署檢察官以九十三年度調偵
    字第三二一號為不起訴處分，聲請人不服，聲請再議亦經臺
    灣高等法院檢察署以九十四年度上聲議字第三○○四號以再
    議無理由而駁回再議。
三、聲請交付審判意旨略以：被告被告乙○○、呂瑞毓分別係臺
    北市○○區○○路二段二○三號禾豐世界大樓管理委員會（
    下簡稱管委會）前任及現任主任委員，被告甲○○則係亞太
    駐車企業股份有限公司（現更名為亞太整合國際股份有限公
    司，下簡稱亞太公司）負責人，均明知告訴人國產汽車股份
    有限公司（下稱國產公司）於民國八十九年五月間，僅授權
    租期一年與管委會辦理出租告訴人所有禾豐世界大樓地下三
    、四、五樓之一百三十個停車位，嗣租期屆滿後再視市場狀
    況續為授權，告訴人並分別於八十九年五月一日、九十年六
    月十八日，先後出具租期一年之授權書與管委會。詎被告乙
    ○○、呂瑞毓、甲○○為求能以低於市場行情之租金，長期
    租用告訴人所有前開停車位，俾作為停車場營業使用，以使
    管委會、亞太公司獲取不法利益，竟共同基於概括之犯意聯
    絡，於八十九年六月三十日，違背告訴人一年租期之授權，
    由被告乙○○以管委會名義與被告甲○○所經營之亞太公司
    簽訂租期長達五年（自八十九年七月十日起至九十四年七月
    九日止）之停車場租賃契約。嗣於九十一年六月十八日，告
    訴人第二期授權租期屆滿，因前開停車位另有用途，通知管
    委會、亞太公司歸還、不再續租，詎被告甲○○竟以：亞太
    公司係與管委會簽訂前開租賃契約，並非與告訴人簽約，亞
    太公司係合法租用，契約尚未到期等語為由，拒不返還。被
    告呂瑞毓則利用擔任管委會現任主任委員之身分，協助亞太
    公司繼續租用告訴人所有之前開停車位。告訴人至此始悉上
    情，因認被告乙○○、呂瑞毓、甲○○共同涉有刑法第三
    百二十條第二項竊佔罪嫌，經臺灣臺北地方法院檢察署檢察
    官為不起訴處分，並經臺灣高等法院檢察署駁回再議之聲請
    ，惟本件就被告甲○○、乙○○之部分有下列事由聲請交付
    審判：
  (一)就被告乙○○之部分：
    1.被告乙○○係「明知」聲請人授權之出租期間為一年乙節
      （詳見下載證據），仍以管委會名義、超出授權範圍之條
      件，出租與亞太公司，其不法意圖至為明確，已非不起訴
      處分書中所載之「誤認」：
      (1)被告乙○○於聲請人就八十九年禾豐大樓地下停車場之
        出租方式決議簽呈中，以為簽署決行，更行批示如為短
        期授權可避免長期租賃期間標的物遭法院拍賣將損及債
        權等情，故被告乙○○係明知授權範圍係租期僅一年、
        租金每月二十五萬元，此有聲請人八十九年三月九日簽
        呈在卷可稽。
      (2)前開簽呈後之八十九年三月三十一日重整人會議亦決議
        ：禾豐大樓Ｂ四停車位出租部分，租賃期限係八十九年
        至九十年、月租二十五萬元等情，而被告乙○○亦以經
        辦人身份參與會議、簽名提出前開出租報告書。
    2.縱證人游茂霖在場，亦無法導致被告乙○○之誤認：
      (1)本件出租案於聲請人內部決策需為總經理層級，且需經
        由重整人、重整監督人決議通過始得稱係「有效代表聲
        請人之意思」。
      (2)證人游茂霖僅為聲請人之總務，亦未經手前開租約，故
        並不清楚租約條件，其雖代表聲請人與會，但僅止於單
        純參與會議，並不當然因此具有代表聲請人對外惟法律
        行為之權限。而被告乙○○本身已明知聲請人之內部決
        議，自無因證人游茂霖與會行為，即誤認證人游茂霖有
        代表聲請人之可能。
      (3)況證人游茂霖於偵查中已證稱：伊並不知租約內容，純
        係在場收受押租金等語，自不得因此推論聲請人同意租
        期為五年。更非如不起訴處分書中載明：證人游茂霖當
        時並未注意前開租約內容，竟另再認定以證人游茂霖在
        場使被告乙○○有所誤認。
      (4)而證人游茂霖在場收取押租金，並非以聲請人員工身分
        到場陪同簽約，係因證人游茂霖於八十九年四月二十日
        獲選為管委會之總幹事，而於簽約時在場執行總幹事職
        務。
    3.管委會會議中並未要求與會代表回報公司、或提及租期等
      情，已經證人陳勝幸陳稱明確，故縱證人游茂霖到場，聲
      請人亦無從知悉租期將延長為五年，被告蔡明輝亦無由因
      管委會會議另有聲請人代表，導致誤認。
  (二)被告甲○○之部分：
    1.被告甲○○明知停車場顯非管委會所有，管委會若欲出租
      ，需取得所有權人之同意授權，始得為有效行為，被告甲
      ○○簽約故係透過仲介完成，惟此與一般出租畢竟不同，
      被告甲○○如何能確定管委會有權代理？況如被告即管委
      會主任委員乙○○，於簽約時並未出具任何授權依據，以
      確認授權範圍，證人游茂霖亦係以管委會總幹事身份收取
      押租金，則被告甲○○於此情形下即與被告乙○○簽訂五
      年期之租約，則被告甲○○亦有竊佔之未必故意。
    2.且本件聲請人於九十一年六月二十八日租約期滿前，即於
      九十一年四月二十二日以內湖六支郵局第一七二號存證信
      函提前通知管委會、亞太公司不再續租，言明出租期限，
      被告甲○○於該時亦已明知管委會無權為五年期之租賃契
      約，卻仍拒不返還、繼續使用停車場，其意圖為自己、或
      管委會、或亞太公司之不法利益，竊佔不動產、收取租金
      。
    3.是以被告甲○○於簽約時並未確認是否已經授權、授權範
      圍，於真正權利人出面主張權利時仍拒不返還，即屬竊佔
      罪。
四、本院查：
  (一)按犯罪事實應依證據認定之，無證據不得認定犯罪事實，刑
    事訴訟法第一百五十四條第二項定有明文。再認定不利於被
    告之事實，須依積極證據，茍積極證據不足為不利於被告事
    實之認定時，即應為有利於被告之認定，更不必有何有利之
    證據；又事實之認定，應憑證據，如未能發現相當證據，或
    證據不足以證明，自不能以推測或擬制之方法，以為裁判基
    礎；而告訴人之告訴，係以使被告受刑事訴追為目的，是其
    陳述是否與事實相符，仍應調查其他證據以資審認。
  (二)經承辦檢察官訊問被告乙○○、甲○○均堅詞否認有何竊佔
    犯嫌，被告乙○○辯稱：當時為了大樓地下停車場出租的事
    ，管委會召開多次會議，有委員提議租期太短不易招商，所
    以才依照仲介公司的建議，將租期訂為五年，並請各公司代
    表回報公司徵詢意見，如有異議，請於一定期限內反應，告
    訴人國產汽車公司當時亦有派代表游茂霖與會，且簽約時游
    茂霖亦有在場，對於五年租期一事並無異議，並收受亞太公
    司交付面額新臺幣（下同）一百二十萬元之押金支票，所以
    五年租期一事，告訴人應該知情，並有同意，伊並未逾越授
    權，至於告訴人所言八十九年五月一日之授權書，係告訴人
    於簽訂租賃契約後隔一年才提出等語；被告甲○○辯稱：係
    經由天富房屋股份有限公司婁成林仲介才與管委會接洽、簽
    訂前開租賃契約，伊對管委會與告訴人間如何約定，毫無所
    悉，且簽約當時告訴人代表游茂霖亦有在場，並無任何異議
    等語。而：
    1.被告乙○○之部分：
      (1)被告乙○○、甲○○簽訂前開五年一期之租賃契約時，
        告訴人代表游茂霖亦在場，並收取亞太公司交付之押金
        支票（面額一百二十萬元）等事實，亦有證人游茂霖之
        證述可按，且有前開租賃契約書在卷足憑。被告乙○○
        顯有確實之依據可認聲請人已經明知、並授權其代表同
        意租約、接受押金。
      (2)雖聲請人認被告乙○○係屬「明知」違背聲請人意思，
        惟：
        管委會係由該大樓內各公司指派代表組成，先後於八
          十八年十一月二十九日、八十九年四月十五、二十日
          、七月二十五日開會討論地下停車場出租之事，而告
          訴人指派之代表均為游茂霖等事實，業據證人陳勝幸
          證述無訛，並有管委會會議紀錄在卷可稽。而被告蔡
          輝明係禾豐建設之代表，而參與會議，並非聲請人代
          表等情，亦經被告乙○○供稱明確，被告乙○○自無
          法知悉聲請人之內部事項。且細查前開該管委會臨時
          會議記錄可知，八十九年四月十五日之管委會會議中
          討論：大樓各樓層之所有權人、承租人推派「一高層
          代表」，於近期內召開臨時會議，以討論各樓層進駐
          後，地下停車場之管理措施及分配方式等情後，八十
          九年四月二十日之臨時會議中，證人游茂霖即以「聲
          請人代表人」之身份與會，並於八十九年四月二十日
          獲選擔任管委會之總幹事，任期自八十九年五月一日
          起，則由前後二次會議之決議內容，被告乙○○誤認
          ：前次會議表明需推派高層代表參與臨時會後，證人
          游茂霖即繼續代表聲請人參與該會臨時會，該證人游
          茂霖自屬「聲請人之高層代表，就該棟大樓之相關管
          理、分配之行為，自屬有相當、最終之決定權表示」
          等情，而證人游茂霖自此以「聲請人高層代表」身份
          參與之事項，自得推翻聲請人以往之決議通知等，自
          屬正常。而聲請人於交付審判時提出之八十九年三月
          三十一日重整人會議、或聲請人於偵查中提出之八十
          九年三月九日簽呈，均係於證人游茂霖以聲請人代表
          身份參與八十九年四月十五日、四月二十日會議之前
          ，被告蔡明輝自無再於最新聲請人代表前再次堅持以
          往、不知確實決議內容之意見之理。故聲請人以過往
          之簽呈、決議，忽略聲請人之代表意見，而認被告蔡
          明輝無誤認之虞，顯屬無據。
        聲請人所提出八十九年三月九日簽呈、三月三十一日
          重整人會議記錄，經細查：
          (甲)該八十九年三月九日簽呈，係被告乙○○以資產開
            發部所屬人員於聲請人公司內部其他部會簽請時，
            所為之「敬會」，該份簽呈內容「租期：初步協議
            訂定一年」，自非被告乙○○之意見。另由被告蔡
            輝明簽名日期為「三月九日」，而其餘部會副總經
            理為「三月十三日」、「三月十四日」等，均早於
            被告乙○○，被告乙○○自無法由是先由他部會敬
            會之內容，知悉聲請人高層之最後決議內容，況重
            整人會議之最後決議。
          (乙)另八十九年三月三十一日之重整人會議記錄，姑不
            論其日期係於管委會決議、聲請人另推派高層代表
            「證人游茂霖」之前，無法代表聲請人之最後決議
            內容外，該重整會議係顯示：被告乙○○雖以經辦
            人提出會議出租議案報告書，惟被告乙○○並非該
            會議之「出席重整人」、或「列席人」、或「記錄
            」等情，自難認被告乙○○已經明確知悉聲請人重
            整人會議之最後決議。
        故聲請人以前開二文書推論被告乙○○屬「明知」聲
          請人決議內容，顯非可採。
      (3)且證人游茂霖並非以本身之關係獲選為管委會總幹事，
        而係以「聲請人代表」之身份獲選，其因此身份執行職
        務所知悉之任何事項，自等同於「聲請人代表」知悉，
        其所有參與會議之記錄中，除標名為總幹事外，亦標明
        為「聲請人之代表」，此有該會議記錄在卷可查，則證
        人游茂霖事實上並已產生一般代理之外觀。至證人游茂
        霖與會並未維護聲請人權益（不注意會議內容）、或向
        聲請人為陳報、甚或聲請人未考量證人游茂霖之「總務
        」身份而派請無代表權之人與會，此等屬聲請人之內部
        控管，非他人所得知悉，聲請人亦不得「因會議中並未
        提示證人游茂霖需另回去請示」，而主張不知會議內容
        。故聲請人難以其內部控管事項—代表人與會仍不為內
        部陳報等情，反認被告乙○○亦有：「於有聲請人代表
        在場之同時，再為查證聲請人內部全部重整人、監察人
        等控管有無疑問」之義務。故被告乙○○於無重複查證
        義務下，未經向聲請人內部全部重整人為逐一查證，僅
        以「聲請人代表在場」而生誤認，是屬常情，自與「不
        法意圖」有間。
      (4)聲請人所認之一年一期之授權書係與亞太公司簽約後方
        交付乙節，亦經證人即聲請人公司財務會計洪文魁證稱
        ：八十九年五月一日授權書係至九十年六月八日方交付
        管委會總幹事楊銘桂，惟楊銘桂當時表示已與亞太公司
        簽訂租期五年之契約，伊事後與亞太公司協調，但仍無
        結果等語，並有證人洪文魁交付時簽名授權書在卷足憑
        ，是被告乙○○辯稱：簽約當時告訴人代表游茂霖亦有
        在場，告訴人所稱授權書則為與亞太公司簽約後隔一年
        始提出等情，亦堪信屬實。
      (5)參以亞太公司自八十九年七月一日起至九十一年六月十
        八日止，均依前開租賃契約按時交付租金予聲請人等情
        ，聲請人均無異議，顯見被告乙○○應係誤認告訴人就
        五年租期無異議之情況下，方與亞太公司簽訂前開租賃
        契約，則難認被告乙○○有何為自己不法所有之竊佔故
        意。
    3.至被告甲○○之部分：
      (1)被告甲○○係經由天富房屋股份有限公司婁成林仲介始
        與管委會接洽、簽訂前開租賃契約乙節，經被告乙○○
        供述在卷，且有婁成林八十九年六月三十日出具之但書
        、收據在卷可查。而一般有無使用權均係由仲介負責為
        調查，而本件仲介之天富房屋股份有限公司據此常情，
        提出前開但書載明：「本公司介紹亞太公司承租上列停
        車場之標的。本人已查閱各樓層之所有人及使用人受權
        甲方之委託書。爾后乙方（即指亞太公司）如查證未有
        委託書時，乙方付給本公司之服務費則無息全數退還乙
        方」，以保證本件之「授權無虞」，姑不論被告甲○○
        無從查證之法，純以被告甲○○雖未再為查證，基於信
        賴仲介公司出具之正式書面表示，於訂約前亦無可認「
        明知」、「未必故意」無權仍為竊佔之事實。
      (2)依據被告甲○○與管委會簽訂之停車場租賃契約書第九
        條所載：「甲方（即管委會）應以合於甲、乙（指亞太
        公司）雙方約訂使用、收益之租賃物交付予乙方，並應
        於租賃期限內保持租賃物合約約訂使用、收益狀態」，
        有該停車場租賃契約書在卷可稽，則管委會有提供適於
        與亞太公司契約內容所載之標的物義務，被告甲○○信
        賴該契約，自難認其事後接獲「他人」信函通知，即認
        信函內所載全部均屬真實，甚或課予被告甲○○查證信
        函內容義務，或更即應放棄其契約利益。聲請人以：被
        告甲○○事後為維護亞太公司權益，不願配合聲請人等
        情，推測或擬制之方法，遽認被告甲○○與乙○○共謀
        不法竊佔告訴人所有前開停車位，尚嫌速斷。
      (3)故以被告甲○○基於前開屬有效之契約，依據契約所載
        之方法履行契約，就標的為使用、收益之行為，主張契
        約權益，有何「意圖為自己不法所有」之意圖。
五、綜上各節，被告乙○○與亞太公司簽訂前開租期五年之租賃
    契約，雖與告訴人本意相違，但既非出於故意，而被告甲○
    ○對於管委會與告訴人間之約定既無所悉，均係依前開租賃
    契約履行其應盡之權利義務，均與刑法竊佔罪之構成要件有
    間，尚難遽論以該罪責。此外，復查無其他積極證據足資認
    定被告乙○○、甲○○有何竊佔犯行，揆諸首揭法律規定及
    判例意旨，應認被告等罪嫌均有未足，原檢察官及臺灣高等
    法院檢察署檢察長分別予以不起訴處分及駁回再議之聲請，
    並無不當，本件交付審判之聲請為無理由，應予駁回。
據上論斷，應依刑事訴訟法第二百五十八條之三第二項前段，裁
定如主文。
中　　華　　民　　國　　94　　年　　11　　月　　7 　　日
                  刑事第四庭  審判長法　官  劉慧芬
                                    法  官  黎惠萍
                                    法  官  郭惠玲
不得抗告。
上正本證明與原本無異。
                                    書記官  鄭雅文
中　　華　　民　　國　　94　　年　　11　　月　　10　　日
